臺灣板橋地方法院刑事判決　　　　　　　 96年度訴字第782號
公　訴　人　臺灣板橋地方法院檢察署檢察官
被　　　告　己○○
　　　　　　　　　　　之3
選任辯護人　林廷隆律師
上列被告因誣告案件，經檢察官提起公訴（96年度偵字第907 、
908 號），本院判決如下：
    主  文
己○○犯誣告罪，處有期徒刑貳年，減為有期徒刑壹年。
    事  實
一、己○○係臺北縣土城市○○路○ 段126 巷9 號至25號「美麗
    宏國廣福社區公寓大廈」（下稱：美麗宏國大廈）其中之15
    號6 樓住戶，丙○○擔任該社區管理委員會之主任委員（起
    訴書誤載為工務委員）、乙○○則係永昌保全公司派駐美麗
    宏國大廈總幹事。己○○明知丙○○與乙○○於民國（下同
    ）94年7 月13日及同年月19日，以該社區管理委員會之名義
    ，在該社區公布欄內，張貼其於該社區地下停車場丟棄垃圾
    之資料並非虛偽，竟意圖使丙○○、乙○○受刑事訴追，乃
    於95年3 月20日具狀向臺灣板橋地方法院檢察署告訴丙○○
    、乙○○於上開時地散佈其丟棄垃圾之不實事項，向該管公
    務員誣告丙○○、乙○○觸犯妨害名譽罪嫌，嗣經該管檢察
    官於95年5 月24日以95年度偵字第10453 號、第11617 號為
    不起訴處分確定在案。
二、案經丙○○、乙○○訴由臺灣板橋地方法院檢察署檢察官偵
    查起訴。
    理  由
壹、關於證據能力之說明：
一、按證人之證言是否足以證明要證事實，即證言是否具有實質
    之證據力，應以其是否具有憑信性作為前提，其憑信性如何
    ，依自由心證原則，法院有斟酌取捨之權，惟法院之自由判
    斷，亦不能違背經驗法則及論理法則；而按被告以外之人，
    於審判外之言詞或書面陳述，除法律有規定者外，不得作為
    證據，刑事訴訟法第159 條第1 項固定有明文；又按被告以
    外的人，於偵查中向檢察官所為的陳述，除顯有不可信的情
    況者外，得為證據，刑事訴訟法第159 條之1 第2 項定有明
    文。本案關於證人於偵查中的證述，係就自己親身見聞事項
    所為證言，本院審酌刑事訴訟法第159 條之1 第2 項立法理
    由前段：「檢察官職司追訴犯罪，必須對於被告之犯罪事實
    負舉證之責。就審判程序之訴訟構造言，檢察官係屬與被告
    相對立之當事人一方，是故偵查中對被告以外之人所為之偵
    查筆錄，或被告以外之人向檢察官所提之書面陳述，性質上
    均屬傳聞證據，且常為認定被告有罪之證據，自理論上言，
    如未予被告反對詰問、適當辯解之機會，一律准其作為證據
    ，與當事人進行主義的精神似不無扞格的地方，對被告的防
    禦權也有所妨礙。」等所示的立法意旨，可知被告的對質詰
    問權於檢察官訊問證人時是否受到妥適保障，乃為判斷是否
    有該條所稱「顯有不可信之情況」的重要認定標準之一，本
    案偵查檢察官傳訊證人丁○○○證述之結論，以及告訴丙○○、乙○○陳述之情節，各經偵查檢察官再三向證人、告訴
    人細緻訊問結果，並無顯有不可採信的特別情況存在，且告
    訴人於偵查中，亦無必須以證人身分地位加以具結訊問之限
    制性規定，則本院認該告訴人丙○○、乙○○暨證人丁○○○於偵查時的陳述、證述，非無證據能力，僅係證據證明力
    之有無或其強弱之程度而已。
二、而證人在審判中所為證言，或有可能與其在偵查中陳述存有
    些微差異，在一般情形而言，僅係人之記憶性本質所產生之
    差異，徵之陳述與事實案件發生之時間或過程，其各為陳述
    之內容應以何一較為可採，應探究其陳述事實之始末，暨有
    無迴護對象產生之可能，以及在證明犯罪事實存在之必要情
    境範疇內，法院得依自由心證斟酌情形加以判斷，如上所述
    ，並非不得作為證據。
三、故就告訴人（兼證人）丙○○、乙○○暨證人丁○○○分別
    於偵查中、審判中之供述，於作為犯罪證據之證據能力已不
    生影響，因之，其等陳、證述，均可作為證據，並無疑問；
    另監視錄影光碟部分，分經檢察官、本院勘驗明確在卷，於
    證據能力不生任何疑問，合先說明。
貳、實體部分：
一、訊據被告己○○有對告訴人丙○○、乙○○向該管檢察官提
    出妨害名譽之告訴一情，固為不否認之陳述，然仍矢口否認
    有起訴所指之誣告犯行，茲摘述被告辯解暨其選任之辯護律
    師辯護要旨如下：
(一)、被告辯稱略以：我否認檢察官起訴之犯罪事實，我沒有犯罪
    ，因為乙○○、丙○○張貼公告、製作光碟貼在公佈欄是事
    實，我告他們妨害名譽，檢察官勘驗沒有認真看到光碟沒有
    照到之處，事實上那袋垃圾是放在牆角，我好心怕清潔人員
    沒看到，幫他拿出來，這部分光碟沒有照到；我是被冤枉的
    ，證據只是片段，好心把垃圾拿出來，放在我車位旁邊，請
    丁○○○來處理，丙○○、乙○○竟然冤枉我亂丟垃圾，他
    們製造光碟只是片段；公告連續貼了7 天，第一天我就有反
    應，連庚○○也跟丙○○說那東西是他的，不是我的，丙○○沒有把公告撕下來，反而貼第二張公告，傷害我第2 次，
    他根本就沒有在第二天就把公告撕下來，否則我不會告他，
    而我跟他溝通後，他還叫我去告他；丙○○在告我時，他說
    公道自在人心，我坦坦蕩蕩，以上所講都是實話；我本來是
    好心的，只是把丁○○○掃的公共區域，牆角的垃圾拉出來
    ，請她清理，那包垃圾不是我的，庚○○也承認那包黑色塑
    膠袋是他的，如我沒拿出來，丁○○○絕對不會清理掉，那
    包黑色塑膠袋已佈滿灰塵；我對不起訴處分書下面倒數第7
    行有意見，我沒有丟棄，我是好心；勘驗54秒的時間，我不
    是從停放計程車處出來，而是從20號、21號車位中間柱子旁
    ，拿出黑色塑膠袋放在柱子旁；我覺得檢察官不對，他沒有
    調2 個證人就直接起訴我；我沒有飾詞狡卸，我講的都是事
    實，事實勝於雄辯等云云，為自己作出辯解。
(二)、辯護意旨則提出略以：本案重點是起訴刑法第169 條誣告罪
    ，需被告虛構事實才構成，告訴人承認被證一他們都有張貼
    ，雖他們認是事實陳述，但公告裡面說明指出垃圾由己○○
    丟棄，已足毀損被告名譽，被告只基於好心把垃圾拿出來，
    告訴人都不採，被告才提告，就客觀事實，乙○○、丙○○
    於電梯、公布欄張貼已毀損被告名譽，被告有無亂丟垃圾的
    事實，告訴人均已證稱從監視器錄影光碟可明確發現被告是
    空手從一樓到地下室停車場，並沒有攜帶黑色塑膠袋，且鈞
    院勘驗地下室並沒有任何垃圾桶，被告基於好心把黑色塑膠
    袋拿到柱子旁，請清潔人員清掉，純是好心，地下室到垃圾
    車還有一段距離，被告要開計程車出去，如還要丟垃圾，實
    在很不方便，被告並無亂丟垃圾意思，被告也與告訴人溝通
    過，告訴人置之不理，因告訴人對被告有多件訴訟，被告忍
    無可忍才提出告訴，丙○○雖為美麗宏國大廈的主任委員，
    也無權未經過管理委員會決議就張貼公告，被告是因丙○○
    毀謗他名譽才提告；被告雖然有在95年3 月20日具狀告訴乙○○、丙○○誹謗，從卷內相關資料可以看出，乙○○、丙○○確有張貼侮辱被告名譽的公告，並將光碟散布出去，被
    告是好心將置放很久的垃圾移出請清潔人員處理，丙○○還
    繼續張貼侮辱被告的公告，被告才提告，沒有誣告的意思，
    請諭知被告無罪；如認為被告有罪，請就情節輕微從輕量刑
    【辯護人另於辯論終結後之96年11月2 日提出辯護狀略以：
    該黑色垃圾袋非被告所有，好心將該黑色垃圾袋拿到車道旁
    ，請清潔人員丁○○○去清除，其無亂丟垃圾行為，告訴人
    未依住戶規約逕行公告，被告當然會認為其名譽受損，經溝
    通無效，迫不得已才提起告訴，保護名譽】等，為被告作出
    事實上暨法律上之辯護。
二、茲就本件「垃圾事件」衍生出之犯罪事實，本院認定被告犯
    罪之事實暨得心證之理由，詳細說明如下，用以觀覽案件發
    生始末暨爭端，以期真相之表明：
(一)、首先，就本件被告暨告訴人所提關鍵監視器錄影部分，敘明
    本院勘驗結論如下：
１、被告所提出之監視器錄影光碟勘驗結果：
    、00：12被告己○○空手從畫面右下角出現進入停放計程
        車處；
    、00：54被告己○○從停放計程車處，拿出黑色垃圾袋放
        置於柱子旁，並回到停放計程車處；
    、01：30被告己○○空手離開停車場；
    、03：08被告己○○空手從畫面右下角又出現，出現之後
        錄影結束。
    、以上勘驗結果，控辯雙方對之均表示無意見。
２、告訴人丙○○所提光碟勘驗結果：
    與被告所提光碟勘驗結果相同（均見本院96年6 月15日勘驗
    筆錄）。
３、是就該勘驗結果得悉，該包「垃圾」係由被告進入其停車位
    42秒後，方始拿出放置在通道之柱子旁，而後又回到原停放
    計程車處所，此點為控訴雙方均為不爭執者。故可得為知悉
    者，乃告訴人丙○○或者乙○○所為壓製光碟，僅係依據監
    視器之攝像結果逐一拷貝，並未有偽造或者變造之情，仍屬
    真相之顯現，堪可確信。
(二)、再者，就被告用為訴追認為告訴人丙○○、乙○○妨害名譽
    之材料，分析之：
１、究悉94年7 月13日之公告【即美麗宏國廣福社區公寓大廈管
    理委員會函】內容：「發文日期：94年7 月13號；收文者：
    區分所有權人及住戶；主要意旨：本區住戶於地下室亂丟垃
    圾，迭經公告，此住戶亦不遵守，並公開光碟指證。說明事
    項則為：『一、本區住戶張○○於.... 許 ，向管理委員反
    應，地下停車場，有一大包垃圾，不知何人丟棄？請清潔人
    員前去清除。二、經查，調閱監視器於8 點38分45秒，始發
    現該垃圾乃由張○○丟棄（如公開光碟所示）；請住戶觀閱
    後放回原公告）。三、經張○○丟棄其廢棄物，委員會於七
    月中將討論其是否舉發送至（本縣舉發）。四、社區環境係
    仰賴區分所有權人及住戶維護，此公開光碟亦非真對特定人
    士，而是有效制止不道之人士，以資維護社區之整潔及美好
    的環境』等，其中並蓋上「惠會請觀閱光碟後，將光碟放回
    ，以便其他人觀閱知悉，用電腦才能觀閱光碟」等字詞，是
    知該公告旨意，在顯示出係被告己○○反應該「垃圾」不知
    何人所丟，但經監視錄影查析係被告所提而放置在柱子旁，
    已無疑義，因觀全部內容意旨，並無任何指摘貶損被告之情
    事，僅係依前述之監視錄像光碟加以綜合後所為附帶性說明
    而已，堪可確信告訴人斯時所為公告，並無出之任何虛捏，
    並無疑問。
２、究悉94年7 月19日之公告【即美麗宏國廣福社區公寓大廈管
    理委員會函】內容：「發文日期：94年7 月19號；收文者：
    區分所有權人及住戶；主要意旨：就住戶己○○前至委員家
    陳稱：主任委員公告不得以委員會名義公告（並由委員背書
    ）等情；說明部分... 【略】... 」等，稽之該說明之本旨
    ，得悉此一公告旨意，乃係被告認為主委不得以委員會名義
    為上述之公告，告訴人所做之回應事項，可見被告並未否認
    其提出該「垃圾」而放置車道旁柱子之行為，因之，綜觀全
    情，該公告僅屬告訴人就法規方面之認知說明，並附帶就其
    與被告間所生嫌隙做出的意見陳述，核無任何貶損被告之事
    項存在，同無疑問。
３、是輔以前述本院勘驗光碟結果，已足認告訴人在該公告內之
    說明，難遽認有何故為妨害被告名譽之事實，而僅係就該監
    視錄像所得加以敘述，可以被確定，而無疑義。
(三)、其次，就被告聲請傳喚之證人於本院行交互詰問證述之情形
    ，分析之（均見96年10月23日審判筆錄）：
１、證人庚○○證稱略以：「於94年間是住在美麗宏國大廈，地
    下室有停車位；承租停車位編號應該是B26 ，我不太清楚；
    承租車位旁停放被告計程車；租2 年半左右，沒有續租；我
    沒有承租車位以後，車位的車主允許我繼續停車直到他們買
    車，當時我放置一個黑色塑膠袋，裡面放置桌曆，包起來放
    在車位後面；（你剛提到的黑色塑膠袋放在停車位後面，你
    車子沒有停放之後，塑膠袋是否一直放置該處？）車主允許
    我繼續停車，所以我沒有馬上離開那個位置；（後來有一段
    時間你沒有停放車子之後，黑色塑膠袋是否繼續放在該車位
    後面？）我的車子幾乎每天都會停放該車位，只是沒有承租
    ，因為車主尚未買車；一般車位的後面通常會放置一些別人
    認為沒有用的垃圾，但對我而言不是，應該是由我處置，而
    不應由己○○當成廢棄物處理；後來發現黑色塑膠袋不見，
    我認為不是貴重的東西所以就算了沒有再追究；黑色塑膠袋
    沒有跟己○○提過請他處理等語，而被告對證人庚○○如上
    證言，則表示：庚○○有承認黑色塑膠袋是他的，我請他跟
    丙○○講，但他沒有講等，因據證人庚○○證述，以及證人
    丁○○○（詳下述丁○○○之證述）之證述，各異其趣，是
    該黑色塑膠袋內容物究係為何？已無從考究，然該包「垃圾
    」之內容物或係何人所有，實質上與本件已無何關聯。況且
    循據證人萬某證述該物並非廢棄物，亦未請被告代為處理，
    是非得由被告逕自當作垃圾而取出作丟棄之動作，因認被告
    本意上對該包物件，係認屬廢棄物，可以被確定；又被告口
    口聲聲認為是其好意好心，然如屬受人敬重好意好心般的，
    當可逕自攜往堆放垃圾處所，以求貫徹好意與好心之本意；
    復又可在某一定程度上酌予減輕清潔人員之工作負擔，又免
    於此情此景所造成困擾窘境，何況被告本人亦不否認該物非
    其所有，該物復非廢棄物，已據如上證人庚○○證述明確，
    因認證人萬某證述全情，已無得為被告有利之認定。
２、證人甲○○證稱略以：「94年7 月間，丙○○擔任主委時，
    我擔任副主委；【提示被證一『即93年7 月13日公告』予證
    人閱覽】（你有無在社區看過被證一？）有，貼在電梯裡面
    ；（你看到該公告貼在社區的公布欄跟電梯時，管理委員有
    經過管理委員會的決議嗎？）公布欄我沒有看過，只有看到
    電梯的，沒有經過管理委員會決議；（你看到該公告後，被
    告是否有去找過你，請你跟丙○○講述該情形？）我忘記了
    ；【提示被證一第2 頁美麗宏國大廈公告函主要意旨予證人
    閱覽】（該公告函之委員是否指你？）我不知道那個委員是
    不是我；（你住在美麗宏國大廈，除本案外，有無看過管理
    委員會就其他人亂丟垃圾公告過嗎？）；沒有【請求提示被
    證五予證人閱覽】（被證五是否美麗宏國大廈住戶規約？）
    我不知道等語，而被告對證人甲○○之證言，則表示貼公告
    時，我有去甲○○家反應，請她跟主委丙○○反應，黑色塑
    膠袋不是我的等情，循據此證言查悉，證人王某所為證述，
    就客觀上而言，並無從為被告為有利之認定。而告訴人亦僅
    係將監視錄像所得，通知該社區住戶知曉，並無加入虛擬或
    捏造之景緻在內，縱令未經所謂管理委員會決議，亦核與「
    規約」第39條情形有間，仍非等同。
３、證人丁○○○證稱略以：「在美麗宏國大廈擔任清潔人員，
    已2 年多；94年7 月間，擔任美麗宏國大廈清潔工；（94
    年7 月12月你有無印象，己○○有無告訴你什麼事情？）我
    都是從地下室先打掃，己○○跟我說地下室有一些垃圾要拿
    ，我有跟總幹事反應，如我打掃好後，還有人丟東西出來，
    工作應該怎麼作；何時跟總幹事反應我忘記了，但我就是有
    反應；時間那麼久，我已不記得；（你打掃地下室時，後面
    靠牆壁有東西，你會不會清理？）垃圾我會掃，別人的東西
    我不會動；（美麗宏國大廈的地下室有沒有設置可以丟垃圾
    的垃圾桶或垃圾車？）我剛開始工作時，有一個垃圾桶放在
    地下室靠近車道的地方，後來有住戶說垃圾桶不能放那邊，
    我就拿到上面；（你把垃圾桶拿到上面是什麼時候？）已經
    很久了，我忘記了；垃圾桶現在都放在外面守衛室旁邊；【
    你擔任清潔工兩年多，還有向總幹事反應過其他人亂丟過垃
    圾嗎？檢察官異議：問題沒有關聯性。審判長諭知：異議成
    立。】（己○○跟你說地下室有垃圾，你有去看嗎？）有，
    我稍微看一下，裡面是布；（你到美麗宏國大廈工作之後，
    到己○○跟你說地下室有垃圾，你有注意到地下室有該包垃
    圾嗎？）沒有等語，而被告對證人丁○○○之證言，則表示
    ：沒有意見等；又證人丁○○○於偵查中證述略謂：「是美
    麗宏國清潔人員，早上6-7 點做到上午10點，下午1 點到4
    點，該大廈垃圾是放在守衛室旁邊有一個大垃圾桶，94年7
    月12日早上我應是先去掃地下室，停車場在地下室跟一樓都
    有，當天己○○跟我說地下室有1 包垃圾，不知道是誰的，
    也不知道為何有垃圾，因我已掃過，在掃時並沒有看到有己○○說的垃圾，當天在守衛室跟我說的時候他正要開車出去
    ，我不知道垃圾哪裡來，【沒有其他陳述】」等語；而被告
    己○○斯時供述：（有無其他陳述？）那包垃圾好像在牆角
    ，所以丁○○○沒有看到，之後我都如狀紙說的情況了；（
    既然要提醒幹嘛不順便拿上來丟就好了？）那包垃圾又不是
    我的，是我好心把他拿到明顯的地方，我也不知道丁○○○
    有沒有掃過那裡等（均見96年1 月26日偵查筆錄），是究明
    證人丁○○○於偵、審中證述，並無社會事實基本之不同，
    進而，本院全部貫穿就被告有利、不利方面加以分析所得，
    並無從有任何有利益之認定，要屬了然於本件事件之始末。
    何況，證人丁○○○證稱係「布」，然證人庚○○如上之證
    述則稱係桌曆等，二者所陳，要非相同，證人丁○○○究竟
    對該「垃圾」所了解之情形如何，於此則已生懷疑，附帶說
    明。更屬明確者，乃證人丁○○○證述：當天己○○跟我說
    地下室有1 包垃圾，不知道是誰的，也不知道為何有垃圾，
    因我已掃過，在掃時並沒有看到有己○○說的垃圾，當天在
    守衛室跟我說的時候他正要開車出去，我不知道垃圾哪裡來
    等明確，是知告訴人係以：本區住戶張○○... 向管理委員
    會反應，地下停車場，『有一大包垃圾不知是何人丟棄？』
    【見94年7 月13日該社區委員會函說明一】，而告訴人則即
    時調閱監視錄像觀覽後得悉，該「垃圾」係被告己○○拿到
    地下室車道之柱子旁，其後將此情向住戶通告，僅係就客觀
    事實所做之表述，無關乎被告所稱告訴人有何違反住戶規約
    之情，亦無涉告訴人有以偽造、變造證據方式，對被告做不
    實指訴，應無疑義。
４、證人乙○○證述：「94年7 月間，永昌保全派任在美麗宏國
    大廈擔任總幹事；上班時間下午1 點到晚上9 點；（你有無
    印象本案是誰告訴你，被告亂丟垃圾？）剛開始清潔人員上
    來告訴我，她去地下室清理垃圾時，己○○就上來說，為何
    地下室的垃圾沒有清理，有包垃圾請清潔人員拿上來；（清
    潔人員向你反應之後，你如何處置？）我把事情發生的過程
    向主任委員報告、反應；（主任委員如何處理？）主任委員
    基於社區的清潔衛生，馬上調閱監視錄影帶閱覽1 次；（看
    監視錄影帶的內容如何？）跟現場履勘所發現放置垃圾的人
    一樣，就是己○○；（你們在看監視錄影帶時，有無發現己○○是空手到停車場？）監視錄影帶很清楚，他手上是沒有
    攜帶垃圾；（當時你們有沒有想要先跟己○○查證垃圾袋是
    怎麼回事？）由主任委員處理。【提示被證一美麗宏國大廈
    公告函予證人閱覽】（何時決定張貼該公告函？）是由主任
    委員決定張貼，這過程我沒有參與；（一般管理委員會的公
    告由誰負責張貼？）正常的公告由我張貼，本案是特例，由
    主任委員自己張貼；（上開公告張貼後，被告有無找你反應
    這件事？）我記憶中，己○○有找主任委員，有無找我，我
    記不起來；【請求提示被證一第2 頁予證人閱覽】（誰決定
    張貼該公告？）主任委員；（一般管理委員會開會時，你是
    否都要到場列席？）沒錯，會議記錄都要作；（上開兩份公
    告函有無經過管理委員會決議？）沒有，整個張貼過程是由
    主任委員作主；（上開兩份文件張貼幾天你還記得嗎？）不
    記得；（你於擔任總幹事期間，有無其他人亂丟垃圾被公告
    過嗎？）沒有，印象中有做過規勸；（有無沒有規勸就直接
    公告出來？）沒有這個印象等語；而被告對證人乙○○之證
    言，則表示：沒有意見等情。是知悉告訴人丙○○依據該監
    視錄影帶觀察，正係被告己○○提出擺放通道之柱子旁，並
    無疑義，則7 月12日發生之事件，於翌日（13日）公告週知
    ，就其時程上而言，其文書作業上，並無做任何之思考情形
    ，僅係將實情完整呈現之作為；而公告係何人所張貼，於實
    情並無虛捏，亦無疑義，當難逕此遽謂丙○○有何妨害被告
    名譽之嫌；何況基於一般公寓大廈之管理維護等全情，此部
    份之公告，主任委員並非無任何之權責加以處置，縱屬特例
    亦同；再者，有無其他人亂丟垃圾公告情形，或是否經過規
    勸與否，核非本件應予究述之點，換言之，非屬本件相應犯
    罪構成要件之基本事實，附帶說明。
５、證人丙○○證稱：「94年7 月間在美麗宏國大廈擔任主任委
    員；【提示被證一公告函予證人閱覽】（你是在什麼情況下
    公告該函文？）94年7 月12日總幹事上班時，跟我講，清潔
    工說地下室有一包垃圾不知道誰丟的，麻煩我調閱光碟片，
    調閱之後，才發現是己○○放置的廢棄物，所以我公告第一
    張公告；（你調閱監視錄影光碟，你有無先詳細看過該光碟
    片？）我有詳細看過，且我有問總幹事裡面是什麼東西，總
    幹事說有一些廢布，我為求證還有問清潔工，她也是說裡面
    是廢布；（你有詳細看過光碟片，你看的時候有無看到己○○是空手下到地下室，手上沒有拿黑色塑膠袋？）光碟片已
    經非常清楚，己○○也有承認垃圾是他拿出來的，他是空手
    下去的；（你發現己○○空手到地下室，後來有垃圾出來，
    有無想過先跟被告求證？）我有跟總幹事說垃圾是己○○拿
    出來，依據規約垃圾要放在指定處，地下室沒有垃圾桶，也
    沒有任何放置垃圾的地方，法院已經到現場履勘過，當時我
    有想跟被告溝通，但他會認為我跟他吵架，我們之間的訴訟
    有八件，我去找他怕變成我找他麻煩，我有請總幹事跟他溝
    通，如果是他的垃圾，是何時丟的；記不起來何時請總幹事
    跟被告溝通；【提示被證五予證人閱覽】（你有看過規約第
    6 章第39條嗎？是否應先經過管理委員會的決議並先規勸？
    ）之前就有公告住戶不要亂丟垃圾，我是主任委員我有權利
    決議，依據本規約第4 章第24條直接公告，且我有張貼不要
    亂丟垃圾的公告；（你公告不要亂丟垃圾，是否表示其他住
    戶也有亂丟垃圾的情形？）有丟床具，大型的廢棄物；（你
    對亂丟垃圾的住戶，也是直接公告名字嗎？）有，9 號13樓
    的住戶丟棄大型廢棄物；（你何時公告，該公告還留著嗎？
    ）要回去看看檔案是否還存在；（你於94年7 月13日公告函
    之後，被告是否有找你溝通？）沒有，被告是和他兒子、太
    太到我家，他直接跟我大小聲，我才又張貼第二張公告；【
    提示被證一公告函主要意旨予證人閱覽】（該文主旨說：據
    委員陳稱，該委員是誰？）財務委員；（為何該公告的說明
    跟財務委員的職責完全不同？）當初被告己○○有去財務委
    員家，說委員為何沒有經過管理委員會同意就張貼公告，後
    來他又去我家表示不高興，我又張貼第二公告，我請他如有
    不服請以書面陳述，被告進入他計程車後面時間長達54秒，
    如果是別人的垃圾，54秒可以做很多事情；（你有無經過管
    理委員會決議，才張貼兩張公告？）我有跟工務委員、財務
    委員講；（你們管理委員會總共有幾個委員？）10個人，確
    實參與事務的約有3 個至4 個人等語，而被告對證人丙○○
    之證述，則表示：他都胡說八道等，先就此意見之表示觀析
    ，被告對證人丙○○之證述，提高分貝認為其證述均係胡說
    八道等情，可見其間怨懟已深，已非住戶間，應該守望相助
    ，互相關照之情可比擬了，顯然可知。再者，乃因該社區住
    戶委員對社區冷漠因素，實際參與事務者僅3 、4 人而已，
    告訴人斯時身為主任委員，就此而為，參諸該住戶規約第24
    條之規定加以公告週知，亦難認有何未恰之處，蓋原94年7
    月19日之『函』說明三特以：本公告之示，希望住戶及區分
    所有權人因主任委員或管理委員，制止違規情事，如有異議
    請於管理委員會開會時或以書面提出，並非己○○與其妻前
    至主任委員家大聲爭執，就是（兇悍）、（正確）、（有理
    ）、... 如有系爭之事項，請依上開之程序植之等情，其理
    甚明。
６、證人劉惠證述：「（你在美麗宏國大廈地下室有無停車位
    ？）有，編號是22號；（你是否有一部機車會停在地下停車
    位？）會；（你機車車牌？）QBF-862 ；（你的機車停在停
    車場哪裡？）停在20號、21號停車位的空間；（你停放機車
    的地方是否停放一部計程車？）是，那是己○○的；（你的
    機車旁邊另外一邊的停車位，94年時是誰停放？）庚○○；
    （該處有無堆放什麼東西？）有很多東西，一包一包的，我
    也不知道什麼東西；（你看到一包一包東西的特徵？）都是
    用塑膠袋套起來，庚○○可能快要搬家了；（你知道那是庚○○的東西？）一般人的推測，機車後面放置的東西就是他
    自己的東西，我沒有跟他問過；（後來庚○○有搬走嗎？）
    有，他媽媽還住在我們社區；（庚○○車位後面放置的東西
    還在嗎？）還在，放置多久不知道，清潔人員有無清掉我不
    清楚；（東西放在地下室清潔人員會不會主動清掉？）放在
    那邊的東西，如果沒有問過，應該不會等語，而被告對證人
    劉惠之證述，則表示：沒有意見等。針對證人劉惠之證
    述，僅係在說明證人庚○○是否有放置以塑膠袋裝置之「包
    包」而已，並無從研析出任何得為被告有利之點，該「垃圾
    」部分，業據證人庚○○述說明確如上，同足為佐。
(六)、而按刑法上之誣告罪，本不限於所告事實全屬虛偽時，始能
    成立，倘所告事實之一部分係出於故意虛構，仍不得謂非誣
    告。再按告訴人所訴事實不能證明其係屬實，在對於被訴人
    為不起訴處分確定者，固不能謂告訴人因此即應負誣告罪責
    ，然此必以告訴人有出於誤會或懷疑被訴人有此事實，或對
    其事實張大其詞而為申告之情形，始足以當之。若告訴人以
    自己親歷被害事實，堅指被訴人有犯罪行為，指名向該管公
    務員告訴，經不起訴處分，認被訴人並無此犯罪事實者，即
    不能謂告訴人不應負誣告罪責（參酌最高法院94年臺上字第
    6589號判決意旨），因悉本案該包「垃圾」究係何人所有已
    屬無關，94年7 月13日管理委員會第1 次公告時間，被告見
    後，找管理委員反應，管理委員會做第2 次公告只載明被告
    多次找管理委員，並沒有提到被告妨害名譽之任何事項，94
    年7 月12日被告在地下停車場主觀上認為庚○○放在停車場
    後面的東西是「垃圾」，主動拿出來放在停車位柱子旁邊，
    但並沒有放在垃圾桶，94年7 月13日管理委員會發現貼出公
    告，管理委員會亦無捏造事實，僅將客觀事實為之陳述週知
    ，未見有妨害他人名譽之主觀評述意旨在內，而管理委員會
    有無違反住戶規約之約定，即與本案無密切之關聯，公告後
    被告反應，管理委員會在95年7 月19日另貼出第2 張公告，
    亦僅係將被告事後向管理委員會反應之經過加以敘述，並說
    明如有異議，得於委員會開會或以書面提出意見，仍無從見
    之有何妨害名譽之舉動，已屬明確，是知，參之上述最高法
    院判決旨意，本件被告係以其本身親身經歷之拿出「垃圾」
    舉動事實之實情，堅指本件告訴人有妨害名譽之犯罪事實，
    指名向該管檢察官告訴犯罪，則被告於本件即應負誣告之刑
    責，彰彰甚明。
(七)、此外，復有告訴人所提之監視錄影光碟、臺灣板橋地方法院
    檢察署勘驗筆錄、戊○95年度偵字第10453 號、第11617 號
    不起訴處分書、本院96年6 月15日勘驗光碟筆錄（含勘驗告
    訴人暨被告所提之光碟）、96年7 月9 日勘驗現場筆錄（含
    照片）暨該社區94年7 月13、19日之公告（函）等在卷等可
    佐，據上，本案事證明確，被告空言否認犯行，要屬飾卸，
    核無足採，據上，本件事證已積極明確，被告犯行，足以認
    定，應依法論科。
三、核被告己○○所為，係犯刑法第169 條第1 項意圖他人受刑
    事處分向該管公務員誣告罪。爰審酌被告誣告行為之動機、
    目的、手段、方式，一時未能深思熟慮罹犯刑典【本院嚴肅
    按以：刑事誣告者，即一般當下所指首為興訟者，係以先告
    了再說，用為圖使被告人深陷訴訟，難於應付，現今社會於
    此已層出不窮，不甚枚舉，尤以，為獲取不法利益者，為甚
    ，本院認為此種偏離社會正義之現象，確需積極導正，加以
    正視，否則，所衍生社會國家之潛藏危機將無所不在，附帶
    說明】，然不惟嚴重浪費國家司法訴訟資源，且使被訴追者
    ，因此無端受到刑事偵查，疲於應訴，並有受刑事處罰之極
    大危險，影響非微，自應予相當程度之非難，並衡其智識程
    度，以及犯罪後始終不知反省態度非好等一切情狀，酌情量
    處如主文所示之刑，用資懲儆。又被告本案犯罪時間在96年
    4 月24日以前之95年3 月20日，合於中華民國九十六年罪犯
    減刑條例第2 條第1 項第3 款之減刑條件，復無同條例第3
    條所列不予以減刑之情形，爰依上述條例減其宣告刑1/2 如
    主文所示。
據上論斷，應依刑事訴訟法第299 條第1 項前段，刑法第169 條
第1 項，中華民國九十六年罪犯減刑條例第2 條第1 項、第7 條
，判決如主文。
本案經檢察官吳文正到庭執行職務。
中　　華　　民　　國　　96　　年　　11　　月　　13　　日
                  刑事第5 庭審判長法　官  陳財旺
                                  法  官  潘長生
                                  法  官  黎錦福
上列正本證明與原本無異。
如不服本判決，應於判決送達後10日內敘明上訴理由，向本院提
出上訴狀（應附繕本），上訴於臺灣高等法院。
                                  書記官  蔡麗春
中　　華　　民　　國　　96　　年　　11　　月　　13　　日
附錄本案論罪科刑法條全文：
中華民國刑法第169條
（誣告罪）
意圖他人受刑事或懲戒處分，向該管公務員誣告者，處7 年以下
有期徒刑。
意圖他人受刑事或懲戒處分，而偽造、變造證據，或使用偽造、
變造之證據者，亦同。
